【裁判字號】    99,訴,763
【裁判日期】    991029
【裁判案由】    違反毒品危害防制條例
【裁判全文】
臺灣嘉義地方法院刑事判決               99年度訴字第763號
公  訴  人  臺灣嘉義地方法院檢察署檢察官
被      告  甲○○
上列被告因違反毒品危害防制條例案件，經檢察官提起公訴（99
年度毒偵字第1572號），被告於準備程序中就被訴事實為有罪之
陳述，經本院合議庭裁定由受命法官改依簡式審判程序審理，判
決如下：
    主  文
甲○○施用第一級毒品，累犯，處有期徒刑玖月。
    犯 罪 事 實
一、甲○○前因施用毒品案件，經本院以90年度毒聲字第1028號
    裁定送觀察、勒戒，於民國91年2月4日因無繼續施用傾向釋
    放，並經臺灣嘉義地方法院檢察署以91年度毒偵緝字第14、
    15號為不起訴處分確定。又因於96年1 月11日施用毒品案件
    ，經本院以96年度訴字第409號判決判處有期徒刑7 月確定。
二、甲○○另因詐欺案件，經本院以96年度朴簡字第450 號判決
    判處有期徒刑6月，減為有期徒刑3月確定。另因施用毒品案
    件經臺灣花蓮地方法院以96年度訴字第429 號判決判處有期
    徒刑10月確定。復因施用毒品案件，經本院以96年度訴字第
    1076號判決判處有期徒刑8 月，嗣經臺灣高等法院臺南分院
    駁回上訴確定。上開3 案，經臺灣花蓮地方法院以97年度聲
    字第685 號裁定定應執行有期徒刑1年7月確定，於98年11月
    16日縮刑期滿執行完畢。詎仍不知悔改，基於施用第一級毒
    品海洛因之犯意，於99年8月22日下午2時許，在其嘉義市○
    區○○里○○鄰○○○街7 號之住處，以將海洛因摻入香菸吸
    食方式施用海洛因1次。
三、案經嘉義市政府警察局第二分局報告臺灣嘉義地方院檢察署
    檢察官偵查起訴。
    理  由
一、本件係經被告於準備程序當庭表示認罪，而經本院裁定以簡
    式審判程序加以審理，則依據刑事訴訟法第273條之2，同法
    第159條第2項之規定，不適用傳聞法則有關限制證據能力之
    相關規定，合先敘明。
二、訊據被告對上開犯罪事實坦承不諱，且其上開所排放之尿液
    ，經以氣相層析質譜法（ＧＣ／ＭＳ）確認鑑定，檢驗結果
    確呈嗎啡（海洛因於人體內之代謝物）陽性反應，有臺灣檢
    驗科技股份有限公司濫用藥物檢驗報告、嘉義市政府警察局
    第二分局查獲毒品案件採集尿液送驗姓名對照表1 份在卷可
    稽。足認被告自白與事實相符。
三、按毒品危害防制條例於92年7月9日修正公布，自93年1月9日
    施行，其中第20條、第23條將施用毒品之刑事處遇程序，區
    分為「初犯」及「5年內再犯」、「5年後再犯」。依其立法
    理由之說明：「初犯」，經觀察、勒戒或強制戒治後，應為
    不起訴處分或不付審理之裁定；經觀察、勒戒或強制戒治執
    行完畢釋放後，「5 年內再犯」者，因其再犯率甚高，原實
    施之觀察、勒戒及強制戒治既已無法收其實效，爰依法追訴
    或裁定交付審理。至於經觀察、勒戒或強制戒治執行完畢釋
    放後，「5 年後再犯」者，前所實施之觀察、勒戒或強制戒
    治已足以遮斷其施用毒品之毒癮，為期自新及協助其斷除毒
    癮，仍適用「初犯」規定，先經觀察、勒戒或強制戒治之程
    序。從而依修正後之規定，僅限於「初犯」及「5 年後再犯
    」二種情形，始應先經觀察、勒戒或強制戒治程序。倘被告
    於5年內已再犯，經依法追訴處罰，縱其第3次（或第3 次以
    上）再度施用毒品之時間，在初犯經觀察、勒戒或強制戒治
    執行完畢釋放5年以後，已不合於「5年後再犯」之規定，且
    因已於「5 年內再犯」，顯見其再犯率甚高，原實施觀察、
    勒戒或強制戒治，已無法收其實效，即應依該條例第10條處
    罰，最高法院95年度第7 次刑事庭會議決議可資參照。查被
    告前因施用毒品案件，經本院以90年度毒聲字第1028號裁定
    送觀察、勒戒，於91年2月4日因無繼續施用傾向釋放，又因
    於96年1月11日施用毒品案件，經本院以96年度訴字第409號
    判決判處有期徒刑7 月確定，有臺灣高等法院被告前案紀錄
    表1份附卷可憑，是被告於觀察、勒戒執行完畢釋放後，於5
    年內已再犯，並經依法追訴處罰，雖其本件再度施用毒品之
    時間，在經觀察、勒戒及強制戒治執行完畢釋放5 年以後，
    已不合於「5 年後再犯」之規定，依上開說明，應依法追訴
    處罰甚明。本件事證明確，被告施用第一級毒品之犯行堪予
    認定，應依法論科。
四、核被告所為，係犯毒品危害防制條例第10條第1 項之施用第
    一級毒品罪。被告施用前持有第一級毒品海洛因之低度行為
    ，應為施用之高度行為所吸收，不另論罪。又被告有犯罪事
    實二所示犯罪科刑，及於98年11月16日縮刑期滿執行完畢情
    形，有臺灣高等法院被告前案紀錄表1 份在卷可稽，其受徒
    刑之執行完畢後，5 年以內故意再犯本件有期徒刑以上之罪
    ，為累犯，應依刑法第47條第1 項規定加重其刑。爰審酌被
    告曾因施用毒品經觀察、勒戒及判處徒刑，猶未知警惕而再
    犯本案，足見其未徹底戒除施用毒品，惟念及施用毒品本質
    上係戕害自身健康之行為，尚未嚴重破壞社會秩序或侵害他
    人權益，且被告坦承犯行、犯後態度尚屬良好暨其犯罪之動
    機、目的、手段、國中畢業之智識程度等一切情狀，量處如
    主文所示之刑。
據上論斷，應依刑事訴訟法第273條之1第1項、第299條第1 項前
段，毒品危害防制條例第10條第1 項，刑法第11條前段、第47條
第1項，判決如主文。
本案經檢察官邱美英到庭執行職務。
中    華    民    國    99    年    10    月    29    日
                  刑事第五庭    法  官  啟夫
以上正本證明與原本無異。
如不服本判決應於收受判決後10日內向本院提出上訴書狀，並應
敘述具體理由；其未敘述上訴理由者，應於上訴期間屆滿後20日
內向本院補提理由書（均須按他造當事人之人數附繕本）「切勿
逕送上級法院」。告訴人或被害人如對於本判決不服者，應具備
理由請求檢察官上訴，其上訴期間之計算係以檢察官收受判決正
本之日期為準。
中    華    民    國    99    年    10    月    29    日
                                書記官  侯麗茹
附錄本件論罪科刑法條：
毒品危害防制條例第10條
施用第一級毒品者，處 6 月以上 5 年以下有期徒刑。
施用第二級毒品者，處 3 年以下有期徒刑。

司法院資訊處製作；財團法人民間司法改革基金會備份。
